【裁判字號】    89,訴緝,207
【裁判日期】    901212
【裁判案由】    偽造文書等
【裁判全文】
臺灣臺北地方法院刑事判決                        八十九年度訴緝字第二０七號
    公  訴  人  臺灣臺北地方法院檢察署檢察官
    被      告  乙○○
右列被告因偽造文書等案件，經檢察官提起公訴（八十三年度偵字第一六七０九號、
第一四四七四號），本院判決如左：
    主      文
乙○○共同連續行使偽造私文書，足以生損害於他人，處有期徒刑壹年陸月。
    事      實
一、乙○○、李雅群（已審結）係母女關係，二人共同基於意圖為自己不法所有之概
    括犯意，自八十一年七月間起，由乙○○對外表示欲招募互助會，邀請癸○○○
    、辛○○、戊○○、高秋絨、林美惠、胡惠芸、簡秀玲、廖小姐、阿粉、美玲、
    吳太太、陳美慧、康文菁、廖瑞鳳、壬○○等人參加，第一會期間自八十一年七
    月十日起至八十三年八月十日止，約定每會新台幣（下同）五千元，連同會首共
    五十一人；第二會期間八十一年十一月五日起至八十四年一月五日止，約定每會
    五千元，連同會首共五十三人；第三會期間自八十二年四月十日起至八十三年十
    二月十五日止，約定每會五千元，連同會首共四十三人；第四會期間自八十二年
    八月十五日起至八十四年五月一日止，約定每會五千元，連同會首共四十三人；
    第五會期間自八十二年十月五日起至八十四年九月五日止，約定每會壹萬元，連
    同會首共三十三人；第六會期間自八十三年三月一日起至八十四年十二月一日止
    ，約定每會金額壹萬元，連同會首共二十八人；第七會期間自八十二年七月十五
    日起至八十三年十一月一日止，約定每會五千元，連同會首共三十三人；第八會
    期間自八十二年十二月十五日起至八十四年十二月十五日止，約定每會壹萬元，
    連同會首共二十六人；上開八起互助會（起訴書誤為六會）會首均為乙○○，各
    互助會均採內標方式，約定標會地點在臺北市○○路五號，由乙○○擅自偽冒林
    美惠、胡惠芸、簡秀玲、陳美慧、康文菁等人名義，在空白紙上簽寫各該被冒標
    會員之姓名及競標利息金額（未寫標單二字），依習慣表示參與標取會款之標單
    之用意，而出示於在場參加投標之會員，因標息最高而得標，由已得標之死會會
    員每月應繳金額為前揭固定金額，活會會員則繳交扣除當月得標利息後之餘額，
    致使當時尚屬活會之辛○○、癸○○○、戊○○、高秋絨、林美惠、胡惠芸、簡
    秀玲、廖小姐、阿粉、美玲、吳太太、陳美慧、康文青、廖瑞鳳等人，陷於錯誤
    按每會會款交付李雅群、乙○○，足以生損害於各被冒標之人及其他活會之會員
    。期間分由乙○○、李雅群向各會員收取會款，或由會員直接向李雅群存簿帳戶
    編號0000000號帳戶匯款，初期會員並未發現異樣，迄八十三年五月十日
    第一起互助會由癸○○○得標，應得會款為二十三萬九千五百元，李雅群與乙○○二人向癸○○○佯稱會款收齊後會交付之，詎料旋於八十三年五月二十日（起
    訴書誤載為八十年五月二十日）收取會款後，即逃匿他處，會員辛○○、癸○○○、戊○○等發現始知受騙。
二、案經被害人辛○○、癸○○○、戊○○等訴請臺灣臺北地方法院檢察署檢察官偵
    查起訴。
    理      由
一、訊據被告乙○○坦承於八十一年間有對外招會，有偽冒林美惠、簡秀玲等人名義
    冒標會錢，惟辯稱：伊沒有召集八個會，伊被小偷偷了五、六百萬元，伊七十幾
    年被偷，八十年被偷，八十一年又被偷，伊不是故意要倒會云云。惟查：被告乙○○於八十一年間起，對外召集互助會，並偽冒林美惠、簡秀玲、陳美慧、康文
    菁（見本院九十年七月四日訊問筆錄）、胡惠芸（見本院九十年十一月二十九日
    審理筆錄）等人名義標取會款，業據被告自白在卷；又前揭八個互助會係由被告
    乙○○出面召集，由被告乙○○及其女李雅群收取會錢，業據被害人辛○○、癸○○○、戊○○、己○○○、甲○○、吳丙○○等人分別於偵查中、本院八十三
    年訴字第三００五號或本院審理時，被害人壬○○、邱美玲代理人丁○○等人分
    別於偵查中指述歷歷，並提出互助會單、會款字據及匯款單（以上均影本）等件
    在卷可證，被告自白未經同意偽冒他人名義，填寫標單，標取會款，其行為已構
    成行使偽造私文書及詐欺取財罪甚明，至被告辯稱其多次小偷云云，被告迄未提
    出積極佐證以實其說，縱被告所辯被竊取錢財屬實，惟仍不得據此而冒標他人他
    人會款，所辯仍無解於罪責，本件事證明確，應予依法論科。
二、查被告偽填活會會員之姓名及標會利息金額於空白紙上，依民間互助會之習慣除
    表示標會會員外，另表示該名義人願出所書之利息金額標取會款，故該標單係屬
    以文書論之私文書（最高法院八十七年度台非字第一二號判決意旨參照），是被
    告偽填上開標單，並持之行使參與投標，使不知情之其餘活會會員陷於錯誤而交
    付會款，足以生損害於被冒標人及其餘活會會員，其所為係犯刑法第二百十六條
    、第二百二十條第一項、第二百十條之行使偽造準私文書罪及刑法第三百三十九
    條第一項詐欺取財罪。被告偽造簽名之偽造署押行為係偽造準私文書之部分行為
    ，不另論罪，偽造準私文書之低度行為，應為行使偽造準私文書之高度行為所吸
    收，僅論以行使之罪。被告以一冒標行為，同時向多數活會會員詐取會款，係同
    時侵害多數活會會員之法益，為一行為同時觸犯數詐欺罪，為同種類之想像競合
    ，應從一重處斷。被告與李雅群二人間就詐欺取財犯行有犯意之聯絡及行為之分
    擔，為共同正犯。被告先後多次行使偽造投標單而行使偽造準私文書及詐欺之犯
    行，各時間緊接，手法相同，各觸犯構成要件相同之罪名，顯係分別基於概括之
    犯意為之，均為連續犯，均應依刑法第五十六條論以一罪並各加重其刑。被告所
    犯上述行使偽造準私文書罪及詐欺罪間，有方法結果之牽連關係，為牽連犯，應
    依刑法第五十五條之規定，從一重之行使偽造準私文書罪處斷。爰審酌被告品行
    、犯罪動機、目的、手段、所生危害及犯罪後態度，量處如主文所示之刑，以資
    儆懲。又被告偽造簽名及標息之標單，開標後均已丟棄滅失，業據被告供明在卷
    （見本院九十年十一月二十九日審判筆錄），爰不宣告沒收，附此敘明。
據上論斷，應依刑事訴訟法第二百九十九條第一項前段，刑法第二十八條、第五十六
條、第二百十六條、第二百二十條、第二百十條、第三百三十九條第一項、第五十五
條，罰金罰鍰提高標準條例第一條前段，判決如主文。
本案經檢察官庚○○到庭執行職務
中      華      民      國    九十      年     十二     月     十二     日
                                    臺灣臺北地方法院刑事第三庭
                                        法  官  吳  淑  惠
右正本證明與原本無異。
如不服本判決，應於判決送達後十日內向本院提出上訴狀(應抄附繕本)。告訴人或被
害人如對於本判決不服者，應具備理由請求檢察官上訴，其上訴期間之計算係以檢察
官收受判決正本之日期為準。
                                        書記官  林  淑  卿
中      華      民      國    九十      年     十二     月     十二     日
附錄本案論罪科刑法條全文
刑法第二百十條
偽造、變造私文書，足以生損害於公眾或他人者，處五年以下有期徒刑。
刑法第二百十六條
行使第二百十條至第二百十五條之文書者，依偽造、變造文書或登載不實事項或使登
載不實事項之規定處斷。
刑法第二百二十條
在紙上或物品上之文字、符號、圖畫、照像，依習慣或特約，足以為表示其用意之證
明者，關於本章及本章以外各罪，以文書論。
錄音、錄影或電磁紀錄，藉機器或電腦之處理所顯示之聲音、影像或符號，足以為表
示其用意之證明者，亦同。
稱電磁紀錄，指以電子磁性或其他無法以人之知覺直接認識之方式所製成之紀錄，而
供電腦處理之用者。
刑法第三百三十九條第一項
意圖為自己或第三人不法之所有，以詐術使人將本人或第三人之物交付者，處五年以
下有期徒刑、拘役或科或併科一千元以下罰金。


司法院資訊處製作；財團法人民間司法改革基金會備份。
